【裁判字號】    91,保險,14
【裁判日期】    920327
【裁判案由】    侵權行為損害賠償
【裁判全文】
臺灣基隆地方法院民事判決  九十一年度保險字第一四號
    原      告  富邦產物保險股份有限公司
    法定代理人  乙○○
    訴訟代理人  甲○○
    被      告  丙○○
右當事人間請求侵權行為損害賠償事件，本院判決如左：
    主      文
原告之訴駁回。
訴訟費用由原告負擔。
    事      實
甲、原告方面：
一、聲明：
    (一)被告應給付原告新臺幣（下同）五十六萬七千元及自民國（下同）九十二年
        一月三日起至清償日止按年利率百分之五計算之利息。
    (二)訴訟費用由被告負擔。
二、陳述：
    (一)被告於九十一年六月二十二日駕駛車牌ＢＵ－一六三三號自用小客車，行經
        基隆市○○路與南新街口，因行經路口轉彎未讓幹道車先行，撞擊第三人所
        駕駛之二Ｄ－二二六五號自用小客車，致該車嚴重受損，現場由基隆市○○
        路派出所處理有案可稽。
    (二)查上揭受損之二Ｄ－二二六五號自用小客車，已向原告投保車體損失險，事
        發當時尚在保險期間，經原告查證屬實，並賠付必要之修復費用合計五十六
        萬七千元（其中工資八萬一千九百元，零件四十八萬五千一百元），此有估
        價單、車損照片及統一發票可證，原告並同時依保險法第五十三條取得對於
        被告之求償權。
    (三)按「因故意或過失，不法侵害他人之權利者，負損害賠償責任。」民法第一
        百八十四條第一項前段定有明文。又「不法毀損他人之物者，應向被害人賠
        償其物因而減損之價額。」，民法第一百九十六條亦定有明文。本件事故中
        ，被告既因過失撞損原告承保之車輛，依上開條文規定，自應負賠償之責，
        惟經原告屢次催討，被告均置之不理，為此提起本件訴訟，請求判命被告如
        數給付，並加給自九十二年一月三日（即支付命令送達被告之翌日）起至清
        償日止按年利率百分之五計算之利息。
    (四)原告沒有證據可以證明被告有故意或過失。
三、證據：提出下列文件為證。
    (一)基隆市○○○道路交通事故調查報告表影本一件。
    (二)被保險人黃李素卿提出之「汽車險理賠申請書」影本一件。
    (三)二Ｄ－二二六五號自用小客車之行車執照影本一件。
    (四)第三人黃毓棠之駕駛執照影本一件。
    (五)汽車險重大賠案工料理算明細表一張（附單據影本及照片影本一冊）。
    (六)統一發票影本一張。
乙、被告方面：
一、聲明：如主文所示。
二、陳述：發生車禍之時間、地點、車輛及駕駛人均如原告所述無誤。惟當時伊係駕
    車由基隆往臺北方向行駛，於南榮路與南新街口等黃燈，至號誌變為可以左轉之
    後，伊才左轉往南新街方向行駛，是二Ｄ－二二六五號自用小客車之駕駛人由八
    堵往基隆方向行駛，超速並闖紅燈撞到伊車，伊並無違反交通規則，故伊不必賠
    償原告。
三、證據：提出臺灣基宜區車輛行車事故鑑定委員會函附鑑定意見書一件。
    理      由
一、本件原告主張：被告於九十一年六月二十二日駕駛車牌ＢＵ－一六三三號自用小
    客車，與原告承保車體損失險之二Ｄ－二二六五號自用小客車（為第三人黃李素
    卿所有，由第三人黃毓棠駕駛），在基隆市○○路與南新街口發生車禍，致二Ｄ
    －二二六五號自用小客車嚴重受損，經原告依約賠付必要之修復費用合計五十六
    萬七千元（其中工資八萬一千九百元，零件四十八萬五千一百元）等情，業據提
    出基隆市○○○道路交通事故調查報告表、被保險人黃李素卿提出之「汽車險理
    賠申請書」、二Ｄ－二二六五號自用小客車之行車執照、第三人黃毓棠之駕駛執
    照、汽車險重大賠案工料理算明細表一張（附單據影本及照片影本一冊）及統一
    發票一張為證，經核與原告所述相符，且為被告所不爭，原告此部分之主張自堪
    信為真實。至原告主張：本次車禍係被告「行經路口轉彎未讓幹道車先行」，致
    撞擊二Ｄ－二二六五號自用小客車云云，則為被告所否認，並提出臺灣基宜區車
    輛行車事故鑑定委員會函附鑑定意見書一件為證，而原告亦自陳：沒有證據可以
    證明被告有故意或過失等語，是原告此部分之主張尚難信為真實。亦即原告尚不
    能證明被告對於本次車禍之發生有故意或過失。
二、按「因故意或過失，不法侵害他人之權利者，負損害賠償責任。」民法第一百八
    十四條第一項前段定有明文。又「不法毀損他人之物者，應向被害人賠償其物因
    而減損之價額。」，民法第一百九十六條亦定有明文。惟依民法第一百八十四條
    第一項前段規定請求損害賠償者，應證明加害人有故意或過失。否則即與該條項
    規定之構成要件不符，其請求即屬不應准許。本件原告既無法證明其承保車體損
    失險之二Ｄ－二二六五號自用小客車因此次車禍所生之損害，係因被告之故意或
    過失行為所致，如前所述，從而原告訴請被告賠償五十六萬七千元及自九十二年
    一月三日起至清償日止按年利率百分之五計算之利息，即無依據，應不准許。至
    原告本亦得依民法第一百九十一條之一之規定訴請被告賠償，即不須證明被告有
    故意或過失（此對原告而言，係較有利之規定），惟原告不依此較有利之規定訴
    請被告賠償，乃其自由，並無不可（參見邱聰智著「新訂民法債編總論」上冊第
    二四七頁以下），併予敘明。
三、據上論結，本件原告之訴為無理由，依民事訴訟法第七十八條，判決如主文。
中      華      民      國    九十二    年      三      月    二十七    日
                                  民事庭法      官  林  金  發
右為正本，係照原本作成。
如不服本判決，應於判決送達後二十日內向本院提出上訴狀，並依他造當事人之人數
附具繕本及繳納上訴裁判費新臺幣九千三百五十四元，上訴於臺灣高等法院。
中      華      民      國    九十二    年      三      月    二十七    日
                                        法院書記官  洪  月  甚


司法院資訊處製作；財團法人民間司法改革基金會備份。
